臺灣桃園地方法院交通事件裁定　　　　 99年度交聲字第1665號
原處分機關　交通部公路總局新竹區監理所
異　議　人
即受處分人　詹錦樹
上列受處分人因違反道路交通管理處罰條例案件，對於交通部公
路總局新竹區監理所民國99年10月28日所為之處分（原處分案號
：桃監裁罰字第裁52-DB0000000號），聲明異議，本院裁定如下
：
    主  文
異議駁回。
    理  由
一、原處分意旨略以：異議人即受處分人詹錦樹於民國99年10月
    14日晚上10時16分許，騎乘車牌號碼WKU-386 號輕型機車，
    行經桃園縣桃園市○○路與宏昌十二街口有酒後駕車之違規
    ，經警測得其呼氣酒精濃度達每公升0.46毫克，違反道路交
    通管理處罰條例第35條第1 項第1 款規定，員警以桃警局交
    字第DB0000000 號舉發違反道路交通管理事件通知單開單舉
    發，並檢具事證移送原處分機關處理，經原處分機關調查後
    認定違規事證明確，而於99年10月28日依相關規定，以桃監
    裁罰字第裁52-DB0000000號違反道路交通管理事件裁決書，
    認定受處分人涉有「汽車駕駛人酒精濃度超過規定標準（0.
    4-0.55）」之違規行為，裁處罰鍰新台幣（下同）30,000元
    ，記違規點數5 點，施以道安講習之處分在案，另罰鍰30,
    000 萬元業於當日繳納結案，此有上開舉發通知單、裁決書
    各1 紙在卷可稽，合先敘明。
二、聲明異議意旨略以：伊在自家門口之騎樓遭警臨檢實施酒測
    ，然自家門口之騎樓並非公共場所，且伊當時機車已停好熄
    火，準備進入屋內，始有警員向伊表示要臨檢實施酒測，另
    警員臨檢過程中有未出示證件，且有不讓其進屋內拿證件、
    喝水等情，為此具狀聲明異議云云。
三、按汽車駕駛人有飲用酒類或其他類似物後其吐氣所含酒精濃
    度超過每公升0.25毫克或血液中酒精濃度超過百分之0.05以
    上者，不得駕車，道路交通安全規則第114 條第2 款定有明
    文；又按汽車駕駛人，駕駛汽車經測試檢定有酒精濃度超過
    規定標準者，處新臺幣1 萬5 千元以上6 萬元以下罰鍰，並
    當場移置保管該汽車及吊扣其駕駛執照1 年；因而肇事致人
    受傷者，並吊扣其駕駛執照2 年；致人重傷或死亡者，吊銷
    其駕駛執照，並不得再考領，道路交通管理處罰條例第35條
    第1 項第1 款亦定有明文；再汽車駕駛人，有同法第35條第
    1 項規定之情形者，應接受道路交通安全講習，道路交通管
    理處罰條例第24條第1 項第2 款規定甚明。另按99年5 月5
    日修正公布之道路交通管理處罰條例第68條第2 項規定：「
    領有汽車駕駛執照之汽車駕駛人，除駕駛聯結車、大客車、
    大貨車外之非其駕駛執照種類之車輛，違反本條例及道路交
    通安全規則之規定，應受吊扣駕駛執照情形時，無因而肇事
    致人受傷或重傷者，記違規點數五點。但一年內違規點數共
    達六點以上或再次應受吊扣駕駛執照情形者，併依原違反本
    條例應受吊扣駕駛執照處分規定，吊扣其駕駛執照」，參照
    立法理由：「鑑於本條例前已修正刪除受吊扣駕駛執照處分
    ，吊扣各級駕駛執照之規定，為利明確汽車駕駛人駕駛非其
    駕駛執照種類之車輛，違反應受吊扣駕駛執照之處分處理，
    並在兼顧本條例立法意旨下，增訂第2 項得緩即予吊扣而採
    記違規點數及駕駛人仍無改正仍再犯違規之應併原吊扣處罰
    之規定」，可知該規定係指領有汽車駕駛執照駕駛人，駕駛
    非其駕駛種類之動力交通工具，如違反交通法規，需受吊扣
    駕照之處分時，應先行記違規點數，俟達記違規點數六點或
    有再次應受吊扣駕駛執照情形，始得為吊扣駕照之處分。而
    道路交通管理處罰條例所稱之汽車，依該條例第3 條第8 款
    規定，係包括機器腳踏車在內。
四、經查：
  (一)異議人即受處分人詹錦樹於99年10月14日晚上22時16分許，
    騎乘車牌號碼WKU-386 號輕型機車，行經桃園市○○路與宏
    昌十二街口，有酒後駕車之違規行為，嗣經桃園縣政府警察
    局交通隊員警對之施以呼氣酒精濃度測試，其呼氣中酒精濃
    度值達每公升0.46毫克，而為警掣單舉發其酒後駕車，酒精
    濃度超過標準乙節，此有酒精濃度測試表、桃園縣政府警察
    局99年10月14日桃警局交字第DB0000000 號舉發違反道路交
    通管理事件通知單各1 紙在卷可稽，合先認定。
  (二)異議人雖不否認有酒後駕車之違規行為，然執前揭情詞置辯
    。惟查：異議人於上揭時、地，行經上揭路段時，確有酒後
    駕車一情，業據證人即舉發員警張冠雄到庭具結證稱：當時
    含伊在內共有四名員警執行機動取締酒後駕車之勤務，伊等
    有一台巡邏車及三台機車，均穿著一般警察制服並配有槍及
    無線電，伊騎乘警用機車行經國際路與宏昌十二街口時，看
    見異議人騎乘輕型機車在上揭路口闖紅燈後穿越雙黃線左轉
    進入家門口，伊跟著異議人轉過去，伊到時，異議人已將車
    停好熄火，伊向異議人表示闖紅燈之違規情節時聞到異議人
    身上有酒味，伊請異議人出示證件，異議人說要到家裡的六
    樓拿證件，伊向異議人說不行，異議人便以遙控器開啟住處
    一樓之鐵門，伊制止異議人並向異議人說電話可以借他，請
    他太太將證件拿下來即可，這段時間，異議人一直求情不要
    開單，因伊機車上沒有放置酒測器，伊就打電話請求警力支
    援，警力到達前，異議人之鄰居亦來求情，異議人之太太態
    度亦不好等語明確（參見本院訊問筆錄）。核與異議人所述
    其確實有酒後騎乘機車，然員警係在其將機車停好在住處門
    口且熄火後，始要其接受酒測，其欲拿證件卻被員警要求叫
    其太太拿下來等情相符，惟證人即當初告發之員警張冠雄係
    依法具結後始到庭為上開證述，尤其證人張冠雄與異議人素
    不相識，且無仇隙，衡情當無甘冒遭受偽證罪處罰之風險，
    於法院審理程序中故意誣指異議人有上開違規情事之必要，
    其復係經常性執行臨檢勤務之人，所述亦出於親身經歷，本
    院依經驗及論理法則判斷，其證詞之證明力顯較常人為高，
    不得僅以舉發員警作為證人之所述，不可能反於自己先前之
    舉發為由，認其立於證人地位所為之陳述不足採信。
  (三)又經本院勘驗桃園縣政府警察局99年11月11日桃警交字第09
    90096071號函檢送之本案酒後駕車違規案件執法過程錄影光
    碟，其勘驗結果為：「錄影時間約有3 分45秒，執行勤務之
    員警均有著員警制服及反光背心，現場已有巡邏車，相關酒
    測工具均放置在巡邏車後行李廂上，異議人一開始是站在住
    宅一樓門口，隨意走動，證人張冠雄試圖要異議人止步但異
    議人依舊步行於門口與巡邏車之間，異議人有前去一樓的水
    龍頭處持水管漱口及洗手、洗臉，異議人在證人及眾人之陪
    同下，接受酒測，員警並將酒測值0.46口述予異議人知悉等
    情」，核與證人張冠雄證述行酒測時，有讓異議人喝水一情
    相符，是異議人確有上開違規事實，且員警之取締過程並無
    違法情事，已堪認定。
  (四)雖異議人執前詞置辯，然查：證人張冠雄執行勤務時，係穿
    著警察制服且騎乘警用機車，嗣後因請求警力支援更有巡邏
    車抵達取締現場，已如上述，是異議人一開始即已清楚知悉
    證人之身分且要執行勤務，而證人既已目擊異議人有騎乘輕
    型機車之行為，並一路跟隨異議人至取締現場，期間並無中
    斷，縱異議人為警取締當時已將機車停好熄火，亦無礙於其
    違規行為之責罰，員警當可取締並實施酒測。又員警執行勤
    務時，其執行方式應符合正當法律程序及比例原則，證人要
    求異議人請其太太將證件拿下來乙節，係為避免異議人進入
    屋內後不再出來而妨礙取締勤務之進行，而其既有相當性之
    替代方法可取得證件，其取締過程自非違法，另異議人實施
    酒測前已有漱口，業如勘驗之結果所示，並佐以證人張冠雄
    之證詞可資憑證，是異議人前開所辯，顯係飾詞推諉之詞，
    難以採信。本件違規事實事證明確，應依法裁處。
五、綜上所述，原處分機關依道路交通管理處罰條例第24條第1
    項第2 款、第35條第1 項第1 款、第68條第2 項、違反道路
    交通管理事件統一裁罰標準表規定，裁處異議人罰鍰30,000
    元，並記違規點數5 點、施以道安講習之處分，並無違法不
    當之處，本件聲明異議為無理由，應予駁回。
據上論斷，應依道路交通管理處罰條例第87條第2 項、道路交通
事件處理辦法第18條，裁定如主文。
中    華    民    國   100    年    1     月    24    日
                  交通法庭    法  官  王秀慧
以上正本證明與原本無異。
如不服本裁定，應於裁定送達後5 日內向本院提出抗告狀。
                              書記官  張懿昀
中    華    民    國   100    年    1     月    24    日